【裁判字號】    88,自,26
【裁判日期】    890128
【裁判案由】    殺人未遂
【裁判全文】
臺灣臺東地方法院刑事判決                            八十八年度自字第二六號
    自  訴  人  乙○○
    被      告  丙○○
    指定辯護人  本院公設辯護人丁○○
    被      告  甲○○
右列被告等因殺人未遂案件，經自訴人提起自訴，本院判決如左：
    主      文
丙○○無罪。
甲○○自訴不受理。
    理      由
甲、被告丙○○部分：
  一、自訴人提起本件自訴的大意是說：被告丙○○在民國八十八年九月四日下午二
      點三十多分左右，在臺東市○○路上，距離中興派出所約一百公尺處附近，被
      告看見自訴人之後，竟出於殺人的犯罪故意，而以所騎的重型機車，從後追撞
      自訴人的右手，並且同時輾過自訴人的右腳，被告口中並說：「要給你撞死」
      （臺語發音），造成自訴人的手腳受到撞壓傷，因而認為被告涉嫌觸犯刑法第
      二百七十一條第二項、第一項的殺人未遂罪。
  二、本院判決被告無罪的法律依據如下：刑事訟法第一百五十四條規定：「犯罪事
      實應依證據認定之，無證據不得推定其犯罪事實」，與第三百零一條第一項前
      段規定：「不能證明被告犯罪者，應諭知無罪之判決」。另外還參考最高法院
      四十年臺上字第八六號的判例：「事實之認定，應憑證據，如未能發現相當證
      據，或證據不足以證明，自不能以推測或擬制之方法，以為裁判基礎」；五十
      二年臺上字第一三００號判例：「告訴人之告訴，係以使被告受刑事訴追為目
      的，是其陳述是否與事實相符，仍應調查其他證據以資審認」；以及七十六年
      臺上字第四九八六號的判例：「認定犯罪事實所憑之證據，無論直接證據或間
      接證據，其為訴訟上之證明，須於通常一般之人均不致有所懷疑，而得確信其
      為真實之程度，始得據為有罪之認定，倘其證明尚未達到此一程度，而有合理
      之懷疑存在時，法院即無從為有罪之判決」。
  三、自訴人認為被告涉嫌殺人未遂，只是以一紙驗傷診斷證明書以及提出證人戊○○，做為舉證的依據。但是被告卻堅決否認有殺害自訴人的犯罪行為，並抗辯
      說：「我沒有騎車撞他（自訴人），我是要追我太太，當時她在火車站附近，
      我也沒有對乙○○恐嚇」。本院調查後的結論是：根據證人戊○○在本院作證
      的說法：「是乙○○（自訴人）找我，他們是說車禍案件，就去丙○○那裡談
      和解，丙○○也有承認，但沒有說是什麼原因」，證人戊○○的證詞根本不能
      證明被告有殺害自訴人的行為。而且，自訴人所提出的驗傷診斷證明書，上面
      的應診日期是記載：「八十八年九月十四日」，和自訴人所說；被告騎車要追
      殺他的日期（八十八年九月四日）明顯不符，為何自訴人要在相隔十天之後，
      才去診所看診？此一情形，自訴人沒有加以說明清楚，故診斷證明書不能成為
      認定被告有罪的證據。而且，自訴人提起本件自訴，本來就應該要擔負起和檢
      察官相同的舉證責任，但本案中，自訴人並沒有確實盡到舉證被告有犯罪嫌疑
      的責任，本院也查不出被告有殺害自訴人的犯罪證據，再加上自訴人所提出的
      證據具有瑕疵，本院當然不能只憑自訴人的指控，就來斷定被告有殺害自訴人
      的犯罪行為。
  四、總之，本院調查審理所得到的證據，其真實性並未能夠達到通常一般人都不會
      懷疑的地步，而且自訴人的指控也有瑕疵，因此，本院也就無法從中得到被告
      有殺人未遂的確信。此外，也沒有查到其他事證能夠證明被告有刑法第二百七
      十一條第二項、第一項殺人未遂的犯罪行為，依照前面所列舉的法條與判例意
      旨的說明，被告的犯罪乃屬於不能證明，自然應對被告丙○○諭知無罪判決。
乙、被告甲○○部分：
  一、本件自訴人自訴被告傷害的大意是說：被告甲○○在八十八年九月四日下午二
      點三十分左右，看見自訴人步行路過臺東市火車站站前，被告竟出於傷害的犯
      罪故意，手持酒瓶毆打自訴人，造成自訴人的左手臂關節嚴重受傷，而認為被
      告涉嫌觸犯刑法第二百七十七條第一項的普通傷害罪。
  二、刑事訴訟法第三百十九條第一項前段規定：「犯罪之被害人得提起自訴」，依
      照同法第三百四十三條自訴程序準用公訴程序的規定。故告訴乃論之罪，告（
      自）訴人於第一審辯論終結前，得撤回其告（自）訴；而告訴乃論之罪，其告
      （自）訴經撤回者，應諭知不受理判決；這種不受理判決，並且可以不經過言
      詞辯論的程序，刑事訴訟法第二百三十八條第一項、第三百零三條第三款以及
      第三百零七條分別有明文規定。
  三、本件自訴人乙○○自訴被告甲○○涉嫌傷害案件，被告是觸犯刑法第二百七十
      七條第一項的普通傷害罪，依照同法第二百八十七條前段的規定，本罪屬於告
      訴乃論之罪。而自訴人早在八十八年十月十九日，向本院以言詞撤回對被告的
      傷害告訴，依照前面所列舉的法條，本案不經言詞辯論，直接對被告甲○○，
      諭知不受理判決。
據上論斷，應依刑事訴訟法第三百四十三條、第三百零一條第一項、第三百零三條第
三款、第三百零七條，判決如主文。
中      華      民      國      八十九    年      一    月      二十八  日
                                  臺灣臺東地方法院刑事庭
                                      法  官  甘  大  空
右正本證明與原本無異。
如不服本判決，應於判決送達後十日內向本院提出上訴狀。（須附繕本）
「切勿逕送上級法院」
                                      書記官  賴  淑  芬
中      華      民      國  八十九    年      二    月      三      日


司法院資訊處製作；財團法人民間司法改革基金會備份。
